最高法院刑事判決　　　　　　九十六年度台上字第一八七二號
上　訴　人　甲○○
　　　　　　　　　　號4樓（
選任辯護人　林玉芬律師
上列上訴人因強盜案件，不服台灣高等法院中華民國九十六年一
月九日第二審判決（九十五年度上訴字第三七六０號，起訴案號
：台灣台北地方法院檢察署九十五年度偵字第四九五一號），提
起上訴，本院判決如下：
    主  文
上訴駁回。
    理  由
按刑事訴訟法第三百七十七條規定，上訴於第三審法院，非以判
決違背法令為理由，不得為之。是提起第三審上訴，應以原判決
違背法令為理由，係屬法定要件。如果上訴理由狀並未依據卷內
訴訟資料，具體指摘原判決不適用何種法則或如何適用不當，應
認其上訴為違背法律上之程式，予以駁回。本件原判決認定上訴
人甲○○意圖為自己不法之所有，於民國九十五年二月二十日上
午十時三十分許，因見台北市○○街一三八號二樓被害人乙○○
住處側邊之盥洗室窗戶未設鐵窗，且未緊閉，竟踰越上述窗戶而
進入。隨即在客廳內搜尋財物，嗣為被害人發現，上訴人竟進而
萌生強盜犯意，從客廳書櫃上取得被害人所有，客觀上足以對人
之生命、身體造成危害之美工刀一把，指向被害人左胸前，喝令
其進入臥室，隨手撿拾一隻襪子反綁被害人雙手，又以另一隻襪
子塞住其嘴巴，並用棉被將之蓋住，以此脅迫、強暴方式至使被
害人不能抗拒，旋即搜刮屋內財物。計取得被害人所有之咖啡色
皮包乙只（內有金融卡、健保卡各一張、現金新台幣三百元、美
金二十元、手錶一只）、SONY廠牌數位相機一台及手鍊一條等物
，得手後自該屋大門逃逸等情。因而維持第一審論處上訴人意圖
為自己不法之所有，攜帶兇器、踰越安全設備，以強暴、脅迫至
使不能抗拒，而取他人之物（累犯）罪刑之判決，駁回其在第二
審之上訴。已綜核全部卷證資料，詳加斟酌論斷，敘明其所憑之
證據及認定之理由。從形式上觀察，並無判決理由不備及認定事
實未依證據之違法情形存在。又證據之取捨及證明力之判斷，俱
屬於事實審法院之職權，判決內若已論敘其何以作此判斷之心證
理由，且其取捨判斷不違背經驗法則或論理法則，即不生判決違
背法令之問題。原判決依憑上訴人之供述，被害人乙○○及證人
馬志宏之證詞，卷附現場勘查報告暨所附採證照片、內政部警政
署刑事警察局九十五年二月二十四日刑紋字第０九五００二七九
一五號及九十五年七月十八日刑紋字第０九五０一０四四四五號
鑑驗書、當票存根聯及收當物品登記簿、扣押物品目錄表、簡訊
翻拍照片、和信電訊股份有限公司覆函，扣案美工刀一把等證據
，資為認定犯罪事實之依據，要非僅憑上訴人之供述為論罪之唯
一證據。並以案發現場採集之三十六枚指紋，祇其中兩枚指紋紋
線清晰，可供比對，其中在上址盥洗室窗戶外窗框採得之編號一
指紋，經以人工比對及輸入指紋電腦系統比對結果，與檔存上訴
人指紋卡之左食指指紋相符；另在現場窗框上採得、紋線清晰之
另枚編號五指紋一枚，與內政部警政署刑事警察局檔存丁冠倫指
紋卡指紋比對確認結果，未發現有指紋相符者，故當可排除丁冠
倫涉案之可能性。且上訴人於案發翌日曾持一台SONY牌Ｔ七數位
相機，前往馬志宏經營之「輔大當鋪」典當之事實，業經證人馬
志宏證述屬實，參酌上開相機型號恰與被害人遭強盜之相機相符
，益見該相機即為上訴人強盜所得之財物無誤。而警方提供予被
害人指認之丁冠倫照片，確與上訴人之檔存照片甚為相似，故被
害人在第二次警詢時，指稱丁冠倫與嫌犯外貌相似云云，即無任
何違常之處。亦均經於理由內析論綦詳，俱有卷存之證據資料可
資覆按。經核其證據之取捨判斷並不違背經驗法則或論理法則，
自不得任指判決違法。又被害人係於返家清點後，始發現尚有SO
NY牌Ｔ七數位相機一台遭上訴人強取，此觀其第二次警詢筆錄之
記載自明。自不得因此遽認被害人之警詢供述有前後不一之情形
。另原審於審判期日已將證物美工刀提示上訴人，使其辨認，有
審判筆錄可稽，所踐行之訴訟程序經核亦無違法之處。再以判決
有「應於審判期日調查之證據未予調查」之違背法令情形為第三
審上訴理由者，必須於理由狀內具體敘明其所指原審未調查之證
據如何與待證事實具有重要之關係，確為認事用法之基礎，而有
調查之必要性，因原審未予調查，又未說明不予調查之理由，致
原審判決結果迥異，如予調查，必能推翻原判決結果，始足當之
。原判決依卷存證據資料，認定上訴人本件犯行事證明確。則上
訴人請求將其本人及丁冠倫指紋再送鑑定，比對是否與案發現場
採得之指紋相符，並將現場遺留鞋痕與扣案鞋痕予以鑑定是否相
同；復聲請勘驗案發現場之錄影帶及0000000000號行
動電話之SIM 卡等事項，均與上訴人有無前開強盜犯行之待證事
實顯無重要關係，尤不影響於判決之結果，在客觀上不具調查之
必要性，原審未為無益之調查說明，難認違法。上訴意旨仍執前
詞謂：原判決僅以上訴人之自白為論罪之唯一證據，採證違法；
被害人於警局曾指認行強之人係丁冠倫，其指訴前後不一，原判
決採為論罪依據，亦非適法；原審未將上訴人及丁冠倫指紋再送
鑑定，有查證未盡之違疏；原審未提示證物美工刀，使其辨認，
訴訟程序違法云云。均屬對事實審法院已經調查說明之事項或採
證認事職權之適法行使，徒憑己見，重為事實上之爭辯，或未依
卷內證據資料為具體指摘，自不足據以辨認原判決已具備違背法
令之形式。另原判決於判決理由內並非單採被害人於警局對上訴
人之指認為唯一依據。故縱認該指認程序與法務部及內政部警政
署所頒規定不符，而有瑕疵，然依卷存其他證據，仍應為同一之
認定，是此項訴訟程序之瑕疵，顯然於判決無影響，依刑事訴訟
法第三百八十條規定，仍不得認係適法之第三審上訴理由。綜上
所述，應認本件上訴違背法律上之程式，從程序上予以駁回。
據上論結，應依刑事訴訟法第三百九十五條前段，判決如主文。
中　　華　　民　　國　九十六　年　  四 　 月 　十二 　日
                      最高法院刑事第七庭
                          審判長法官  張　淳　淙
                                法官  劉　介　民
                                法官  張　春　福
                                法官  洪　昌　宏
                                法官  蔡　彩　貞
      本件正本證明與原本無異
                                      書  記  官
中　　華　　民　　國　九十六　年　　四　　月　 十八 　日
                                                     M
